【裁判字號】    92,家抗,65
【裁判日期】    920618
【裁判案由】    離婚等
【裁判全文】
臺灣高等法院台中分院民事裁定  九十二年度家抗字第六五號
      抗  告  人  甲○○
      相  對  人  乙○○
右當事人間離婚等事件，抗告人對於中華民國九十二年三月二十八日臺灣臺中地方法
院九十二年度婚字第二六七號裁定提起抗告，本院裁定如左：
      主      文
原裁定廢棄。
      理      由
一、抗告意旨略以：兩造於民國（以下同）七十九年結婚後，僅短暫居住台中縣和平
    鄉一個月，便協議至桃園工作並生活，期間相對人曾棄妻兒不顧自行返回台中縣
    和平鄉，苗栗公館鄉係兩造於八十三年三月投資陶瓷生意之居所，僅居住五個月
    而已，後因生意失敗兩造返回桃園縣，至兩造因陶瓷生意負債問題衝突，相對人
    毆打抗告人後，相對人始返回台中縣和平鄉，本件離婚訴訟之專屬管轄法院應屬
    台灣桃園地方法院，又兩造所生子女現與抗告人居住於桃園縣龜山鄉，亦在該處
    就學，抗告人已於台灣桃園地方法院提起離婚之訴，原法院裁定移送台灣苗栗地
    方法院，尚有不當，求為廢棄原裁定，並將訴訟移轉於台灣桃園地方法院管轄等
    語。
二、按定法院之管轄，以起訴時為準，民事訴訟法第二十七條定有明文。又婚姻無效
    或撤銷婚姻，與確認婚姻成立或不成立及離婚或夫妻同居之訴，專屬夫妻之住所
    地或夫、妻死亡時住所地之法院管轄，民事訴訟法第五百六十八條第一項定有明
    文。所謂夫妻住所地，應解釋為係夫或妻之住所地，亦即兼含夫之住所地及妻之
    住所地，夫妻婚姻並不必以約定一個住所為必要，若夫妻雙方同意亦可協議各有
    住所，而民法第一千零二條所規定之協議，並不以明示的協議，即默示之協議亦
    可查，兩造於七十九年十二月九日結婚，婚後抗告人將其戶籍遷入相對人台中縣
    和平鄉○○村○○鄰○○路○段裡冷巷五五號之戶籍地，而抗告人於八十一年六
    月十九日將其戶籍遷入桃園縣龜山鄉楓樹村一一鄰中坑二二號，此有相對人所提
    出之戶籍謄本二紙附卷可稽（見原審卷六、七頁），可見兩造於八十一年六月十
    九日以後各有其戶籍；又兩造婚後在相對人台中縣和平鄉住處共同居住一個月後
    ，搬至桃園娘家居住一年後，相對人因無法找到妥適之工作，且需照顧年邁之父
    母，乃隻身搬回台中縣和平鄉居住，自此相對人兩地奔波，期間於八十三年三月
    間雖因投資陶瓷業曾共同居住於苗栗，至同年七月底止，嗣因該投資失敗，兩人
    各自返回戶籍地生活，相對人目前在和平鄉農會擔任辦事員，抗告人在自家一樓
    店面賣早、中餐及香雞排此有台中縣政府社會工作員監護權酌定個案訪視報告及
    桃園縣政府兒童監護權事件家庭訪視報告書附卷可稽（見原審卷一八至一九、四
    七至四九頁），是依兩造之工作及生活環境，應足認兩造對各自目前戶籍地有久
    住之意思且有住於該地域之事實，應認兩造有個別住所地，且均已搬離苗栗縣公
    館鄉，兩造於八十三年居住之苗栗縣公館鄉，僅係臨時居所，自不能以其夫妻之
    前曾在苗栗縣公館鄉居住，而謂本件起訴時夫妻共同住所為苗栗縣公館鄉。是本
    件台灣苗栗地方法院並無管轄權，且依前述說明，應認原法院及台灣桃園地方法
    院均有管轄權。原法院竟裁定移送於台灣苗栗地方法院，顯有未洽。抗告意旨指
    摘原裁定不當，求予廢棄為有理由。原法院既有管轄權，自無移送臺灣桃園地方
    法院審理之必要，併此敘明。
據上論結，本件抗告為有理由，依民事訴訟法第四百九十二條第二項，裁定如主文。
中      華      民      國    九十二    年      六      月     十八     日
~B1家事法庭審判長法  官  吳火川
~B2              法  官  吳惠郁
~B3              法  官  饒鴻鵬
右為正本係照原本作成。
如不服本裁定應於裁定送達後十日內向本院提出抗告理由狀（須按他造人數附具繕本
），並繳納抗告裁判費新台幣肆拾伍元及送達用雙掛號郵票拾份（每份拾肆元）。
~B              書記官  陳如慧
中      華      民      國    九十二    年      六      月     十九     日
                                                                        Ｈ


司法院資訊處製作；財團法人民間司法改革基金會備份。
